【裁判字號】    98,消債抗,30
【裁判日期】    990317
【裁判案由】    更生事件
【裁判全文】
臺灣屏東地方法院民事裁定  98年度消債抗字第30號
抗  告  人  甲○○
代  理  人  徐豐益律師
上列抗告人就其聲請更生及保全處分事件，對於民國98年3月5日
本院98年度消債更字第3號裁定提起抗告，本院裁定如下：
    主      文
原裁定廢棄。
抗告人即債務人甲○○自民國九十九年三月十七日下午五時起開
始更生程序。
命司法事務官進行本件更生程序。
    理      由
一、按「債務人不能清償債務或有不能清償之虞者，得依本條例
    所定更生或清算程序，清理其債務。」、「債務人無擔保或
    無優先權之債務總額未逾新臺幣一千二百萬元者，於法院裁
    定開始清算程序或宣告破產前，得向法院聲請更生。」、「
    債務人對於金融機構因消費借貸、自用住宅借款、信用卡或
    現金卡契約而負債務，在聲請更生或清算前，應提出債權人
    清冊，以書面向最大債權金融機構請求協商債務清償方案，
    並表明共同協商之意旨。」消費者債務清理條例（下稱本條
    例）第3條、第42條第1項及第151條第1項分別定有明文。次
    按「法院開始更生程序之裁定，應載明其年、月、日、時，
    並即時發生效力。」、「法院裁定開始更生或清算程序後，
    得命司法事務官進行更生或清算程序；必要時，得選任律師
    、會計師或其他適當之自然人或法人一人為監督人或管理人
    。」本條例第45條第1項及第16條第1項亦分別定有明文。
二、本件抗告意旨略以：
（一）抗告人之月平均收入約新臺幣（下同）30,000元，但此係
      加上年終獎金後之數額，實際上抗告人每月之薪資僅約25
      ,000元。
（二）抗告人名下坐落高雄市小港區之房屋，屋齡已屆30年，現
      僅供就學中之小女兒謝明汶居住，並無出租，且現值僅數
      十萬元，根本未及房貸之800,000 元，現並已遭信用卡之
      債權銀行假扣押，即將實施拍賣程序。
（三）綜上，抗告人實無多餘之金額可供清償債務等語，並聲明
      ：1.原裁定廢棄。2.請求准予裁定開始更生程序。
三、經查：
（一）抗告人於本條例施行後，曾以書面向最大債權金融機構陽
      信商業銀行請求共同協商債務清償方案，惟協商不成立，
      而其當時之債務金額合計為718,377 元等情，有陽信商業
      銀行民事陳報狀2 份及財團法人金融聯合徵信中心回報債
      權金額資料1 份附卷可參（見原審卷第51頁、本卷第47、
      48、49頁）。而依抗告人所提財政部臺灣省南區國稅局95
      、96、97年度綜合所得稅各類所得資料清單，可知其所得
      總額分別為353,030 元、376,199 元及373,808 元（見原
      審卷第100 、101 頁、本卷第31頁），堪認其每月平均之
      收入為30,640元（【353,030 元＋376,199 元＋373,808
      元】36月，元以下四捨五入，以下同）。
（二）抗告人所有坐落高雄市○○區○○段1077地號土地及其上
      同段1029建號房屋（門牌號碼：高雄市○○街71巷1-3 號
      ），現共同設定總額960,000 元之最高限額抵押權，有土
      地及建物登記謄本各1 份足參（見原審卷第41、42頁），
      可知上開不動產應有960,000 元之價值。然迄98年1 月25
      日抗告人貸款之本金餘額為642,549 元（見原審卷第122
      、123 頁），而該日迄今又經過約1 年2 月，以其每月繳
      納之本金2,835 元計算，此期間約又繳納39,690元（2,83
      5 元14月），是其迄今之本金餘額應約為602,859 元（
      642,549 元－39,690元）。而上開不動產之價值縱扣除借
      貸之本金餘額後，尚有357,141 元，惟仍不足以清償其71
      8,377 元之債務，況上開不動產實難以立即變現用以償債
      或作為生活費使用。是尚不得以抗告人擁有前揭不動產而
      遽謂其顯非經濟能力不佳之人。
（三）抗告人之女兒謝明汶現就讀文藻外語學院，有就學貸款申
      請書及學雜費繳費單影本各1 份可佐（見原審卷第96、97
      頁），其既就學中，足見應無法工作而需抗告人負擔生活
      費用。而抗告人之夫謝坤成自97年4 月起，即多次腦中風
      就醫並住院，且已於98年10月9 日死亡，有診斷證明書2
      份及除戶謄本1 份在卷可參（見本卷第6 、7 、79頁），
      是抗告人之夫應無法與抗告人共同負擔女兒謝明汶之生活
      費用，是堪認抗告人平均每月尚須支出9,829 元之費用（
      以內政部公佈97年臺灣省之最低生活費用計算）。
（四）又抗告人每月之薪資已遭其他債權人萬泰商業銀行及臺灣
      新光商業銀行聲請強制執行，每月強制扣薪1/3 ，各種獎
      金扣3/4，此業經本院依職權調閱本院97年度執字第37930
      號及98年度司執字第2484號等卷宗查核屬實，是其每月遭
      扣除之薪水與獎金平均之金額應至少有10,213元（30,640
      元3）。
（五）再依陽信商業銀行所述其房貸為有擔保之債權，該部分係
      依原條件契約履行，並不納入無擔保協商等語，有陳報狀
      1 紙可稽（見本卷第47頁），而抗告人每月應繳納上開房
      貸之本金與利息金額，合計為5,102元（2,835元＋2,267
      元，見原審卷第122 頁），此非債務清償方案所包括，故
      自屬抗告人另需支出之費用。
（六）基上，以抗告人每月之平均收入30,640元，扣除自己與女
      兒謝明汶之生活費用每月各9,829 元、遭強制扣薪之10,2
      13元、房貸支出每月5,102 元，為負4,333 元，顯無法支
      付陽信銀行所提每月3,991 元之清償額（見原審卷第51頁
      ）。
四、綜上所述，抗告人每月之平均收入，扣除生活必要支出後，
    並不足以清償其協商還款之金額，且其已與最大債權金融機
    構進行前置協商而不成立，又查無本條例第6 條第3 項、第
    8 條或第46條各款所定駁回更生聲請之事由存在，則其聲請
    本件更生，於法即無不合，應予准許。原審裁定駁回其更生
    之聲請，容有未洽，抗告人提起抗告，求予廢棄原裁定並請
    求本院裁定准許更生，為有理由，爰由本院將原裁定廢棄，
    並准許抗告人自99年3 月17日下午5 時起開始更生程序，併
    命司法事務官進行本件更生程序。
五、末按法院裁定開始更生程序後，對於債務人不得開始或繼續
    訴訟及強制執行程序。但有擔保或有優先權之債權，不在此
    限，本條例第48條第2 項定有明文。本件既已裁定開始更生
    程序，則債權人除有擔保或有優先權之債權外，對於債務人
    不得開始或繼續強制執行程序，故本院不再處理抗告人所聲
    請之保全處分，附此說明。
六、依消費者債務清理條例第15條、第16條第1項、第45條第1項
    ，民事訴訟法第492條前段，裁定如主文。
中    華    民    國    99    年    3    月    17     日
                    民事第一庭  審判長法  官  孫國禎
                                      法  官  春生
                                      法  官  張以岳
以上正本係照原本作成。
本裁定不得再抗告。
本裁定已於99年3月17日下午5時公告。
中    華    民    國    99    年    3    月    17     日
                                      書記官  張婉郁

司法院資訊處製作；財團法人民間司法改革基金會備份。
